【裁判字號】    99,訴,1098
【裁判日期】    991130
【裁判案由】    違反毒品危害防制條例
【裁判全文】
臺灣屏東地方法院刑事判決              99年度訴字第1098號
公  訴  人  臺灣屏東地方法院檢察署檢察官
被      告  高榮耀
上列被告因違反毒品危害防制條例案件，經檢察官提起公訴（99
年度毒偵字第1881號），嗣因被告就被訴事實為有罪之陳述，經
合議庭裁定由受命法官獨任適用簡式審判程序審理，本院判決如
下：
    主  文
高榮耀施用第一級毒品，累犯，處有期徒刑拾月。
    事  實
一、高榮耀前因施用毒品案件，經裁定送觀察、勒戒，因認有繼
    續施用毒品之傾向，經裁定送強制戒治，嗣因強制戒治已滿
    6 月，經評定戒治處遇成效合格，無繼續強制戒治之必要，
    而於94年1 月11日停止戒治執行完畢釋放。復因於前開強制
    戒治執行期滿5 年內之97年因施用第一級毒品案件，經法院
    判處有期徒刑8 月確定；另因傷害等案件，經法院判處有期
    徒刑3 月、3 月、拘役30日確定，有期徒刑部分並經依法定
    應執行有期徒刑1 年確定，上開案件（含拘役）接續執行，
    於99年1 月26日縮短刑期執行完畢。詎猶不知悔改，明知海
    洛因屬第一級毒品，不得持有及施用，仍基於施用第一級毒
    品之犯意，於99年3 月31日17時許，在屏東縣萬丹鄉○○路
    ○ 段138 號住處內，以將海洛因加水置於針筒後注入體內之
    方式，施用第一級毒品海洛因1 次。嗣於99年4 月3 日11時
    20分許，在屏東縣萬丹鄉○○路博林藥局前，因另案為警盤
    查而查獲，復徵得其同意後採尿送驗，檢出海洛因代謝後之
    嗎啡陽性反應，始知悉上情。
二、案經屏東縣政府警察局屏東分局報告臺灣屏東地方法院檢察
    署檢察官偵查起訴。
    理  由
一、按本件被告所犯係死刑、無期徒刑、最輕本刑為3 年以上有
    期徒刑以外之罪，其於準備程序就被訴事實為有罪之陳述，
    經受命法官告知簡式審判程序之旨，並聽取其與公訴人之意
    見後，合議庭認無不得或不宜改依簡式審判程序進行之情事
    ，依刑事訴訟法第273 條之1 第1 項、第284 條之1 規定，
    裁定本件由受命法官獨任進行簡式審判程序，合先敘明。
二、上揭犯罪事實，業據被告於本院審理中坦承不諱，此外並有
    屏東縣警察局屏東分局（毒品）案件代號與真實姓名對照表
    、台灣檢驗科技股份有限公司濫用藥物尿液檢驗報告各1 紙
    、查獲照片四張等，足認被告前揭自白與事實相符，本案事
    證明確，被告犯行堪以認定。
三、次查93年修正施行之毒品危害防制條例就施用毒品者，祇於
    「初犯」及「5 年後再犯」二種情形，有其追訴條件之限制
    ，即須於初犯經觀察、勒戒或強制戒治釋放後，5 年內均無
    施用毒品之行為，始能認其前所實施之觀察、勒戒或強制戒
    治已足遮斷毒癮，而得於5 年後再犯時，再予適用初犯之規
    定，重行觀察、勒戒等程式。倘5 年內已經再犯，被依法追
    訴處罰，縱其第3 次（或第3 次以上）施用毒品之時間在初
    犯釋放5 年以後，即與「5 年後再犯」之情形有別，且因已
    於「5 年內再犯」，顯見其再犯率甚高，原實施觀察、勒戒
    或強制戒治，已無法收其實效，而無5 年戒斷期之存在，自
    無再經觀察、勒戒及強制戒治之必要，應由檢察官逕行起訴
    （最高法院95年度台非字第59號、第65號判決意旨、95年度
    第7 次刑庭會議決議意旨參照）。查本案被告曾因施用毒品
    案件，經裁定送觀察、勒戒，因認有繼續施用毒品之傾向，
    經裁定送強制戒治，嗣因強制戒治已滿6 月，經評定戒治處
    遇成效合格，無繼續強制戒治之必要，而於94年1 月11日停
    止戒治執行完畢釋放。復因於前開強制戒治執行期滿5 年內
    之97年因施用第一級毒品案件，經法院判處有期徒刑8 月確
    定，有臺灣高等法院被告前案紀錄表、臺灣高等法院在監在
    押全國紀錄表等在卷足參，則被告於前案經觀察勒戒、強制
    戒治執行完畢後，於5 年內已經再犯，雖本案施用毒品之時
    間在其觀察勒戒、強制戒治釋放5 年後，惟被告既已先於「
    5 年內再犯」，顯見其再犯率甚高，原實施觀察勒戒等已無
    法收其實效，而無5 年戒斷期之存在，參諸前揭判決及決議
    意旨，自無再經觀察勒戒及強制戒治之必要，本院自應依法
    就被告本次施用毒品之犯行予以論罪科刑。
四、按海洛因為毒品危害防制條例第2 條第2 項第1 款所規定之
    第一級毒品，核被告所為，係犯毒品危害防制條例第10條第
    1 項之施用第一級毒品罪。被告持有毒品，復進而施用，其
    持有毒品之低度行為，為施用毒品之高度行為所吸收，不另
    論罪。又被告有事實欄所列前揭犯罪前科紀錄，亦有前開臺
    灣高等法院被告前案紀錄表可參，被告受有期徒刑之執行完
    畢，五年以內故意再犯本案有期徒刑以上之罪，構成累犯，
    應依刑法第47條第1 項規定加重其刑。爰審酌被告雖於犯後
    坦承犯行，犯後態度尚可，及其施用毒品行為於本質上係屬
    自我戕害行為，反社會性之程度應屬較低；惟施用毒品，不
    僅足以戕害其個人身心，且極易滋生其他犯罪，惡化治安甚
    重，嚴重損及公益，且被告前經觀察勒戒、強制戒治及徒刑
    之執行助其戒除毒品，仍再為本案施用第一級毒品犯行，顯
    見其不思悔改，自制力亦顯不佳，及本案施用毒品行為構成
    累犯應加重其刑、兼衡其素行、經濟狀況、智識程度等一切
    情狀，量處如主文所示之刑，以資懲儆。
據上論斷，應依刑事訴訟法第273 條之1 第1 項、第284 條之1
、第299 條第1 項前段，毒品危害防制條例第10條第1 項，刑法
第11條前段、第47條第1 項，判決如主文。
本案經檢察官劉昀到庭執行職務。
中    華    民    國    99    年    11    月    30    日
                  刑事第一庭    法  官  黃紀錄
以上正本證明與原本無異。
如不服本判決應於收受判決後10日內向本院提出上訴書狀，並應
敘述具體理由；其未敘述上訴理由者，應於上訴期間屆滿後20日
內向本院補提理由書（均須按他造當事人之人數附繕本）「切勿
逕送上級法院」。
中    華    民    國    99    年    11    月    30    日
                                書記官  戴仲敏

司法院資訊處製作；財團法人民間司法改革基金會備份。
